【裁判字號】    98,交抗,18
【裁判日期】    980116
【裁判案由】    違反道路交通管理處罰條例
【裁判全文】
臺灣高等法院交通事件裁定              98年度交抗字第18號
抗  告  人
即受處分人  甲○○
上列抗告人因違反道路交通管理處罰條例案件，不服臺灣臺北地
方法院，中華民國97年12月11日所為裁定（97年度交聲字第3073
號），提起抗告，本院裁定如下：
    主  文
抗告駁回。
    理  由
一、按行車前應注意，汽車駕駛人及前座乘客均應繫妥安全帶。
    又汽車行駛於道路上，其汽車駕駛人或前座乘客未繫安全帶
    者，處駕駛人新臺幣（下同）1,500元罰鍰；其實施及宣導
    辦法，由交通部定之，道路交通安全規則第89條第1項第5款
    、道路交通管理處罰條例第31條第1項分別定有明文。次按
    「汽車行駛於道路上，其汽車駕駛人及前座乘客，應依下列
    規定使用安全帶：一安全帶及相關配件必須齊全，並無毀損
    、鬆脫或變更之情事。二每條安全帶僅供一人使用。三安全
    帶之帶扣應確實緊扣，安全帶無扭曲或反轉，鬆緊度保持適
    宜；腰部安全帶置於腰部以下，肩部安全帶固定位置應依個
    人調整，避免安全帶纏繞經過頸部，且應置手臂上端以上。
    」汽車駕駛人及前座乘客繫安全帶實施及宣導辦法第3條第1
    項亦定有明文。
二、本件抗告人即受處分人甲○○所有車牌號碼KP-9893號自用
    小客車，於民國（下同）97年8月2日上午8時28分許，行經
    臺北縣深坑鄉阿柔洋64號右方15公尺處，經臺北縣政府警察
    局交通隊以其有「汽車行駛於一般道路上汽車駕駛人未繫安
    全帶」之違規，依違反道路交通管理處罰條例第31條第1項
    規定掣單舉發。嗣受處分人於應到案日期（即97年9月12日
    ）前向原處分機關即臺北市交通事件裁決所提出申訴，經原
    處分機關函請舉發機關即臺北縣政府警察局調查結果，仍認
    受處分人有前揭違規行為，原處分機關乃依道路交通管理處
    罰條例第31條第1項及違反道路交通管理事件統一裁罰標準
    表規定，於97年11月14日以北市裁罰字第裁22－CG0000000
    號裁決書裁處受處分人1,500元罰鍰；受處分人於97年11月
    14日收受該裁決書後，不服原處分機關裁決，並於當日向原
    處分機關聲明異議，有裁罰明細資料查詢、臺北縣政府警察
    局97年10月24日北縣警交字第0970140376號書函、臺北市交
    通事件裁決所97年11月14日北市裁罰字第裁22-CG0000000號
    違反道路交通管理事件裁決書、臺北市交通事件裁決所送達
    證書、受處分人聲明異議狀在卷可稽（見原法院卷第3頁至
    第5頁、第8頁至第9頁、第11頁至第12頁）。
三、受處分人甲○○在原法院聲明異議意旨略以：本人所駕駛之
    自小客車廠牌及型式為TOYOTA CAMRY LE，此型車輛安全帶
    之規格係駕駛座自動上帶式（seatbelt driver automatic
    ）即汽車前座之安全帶係「自動繫上」無須人為操作，俟關
    上車門「安全帶繫上燈」熄滅，始可發動車子，若無上述動
    作，該車安全裝置自動閉鎖，無法啟動引擎，故絕無人為疏
    失、不繫安全帶之理，且本案拍攝時切入角度、照門、折射
    、速率、光圈及其他足以影響產生「量測不確定度」，亦產
    生實質上之嚴重差異，為此聲明異議云云。惟查：
  (一)前揭道路交通管理處罰條例條文係以駕駛人未繫安全帶為違
    規態樣，其立法意旨在保障駕駛人及前座乘客之行車安全，
    避免於事故發生時造成更嚴重之生命、身體損害，則所謂「
    未繫安全帶」之意義，應包括完全未繫者及未依使用方法繫
    妥者。又依同條例授權訂定之道路交通安全規則第39條第11
    款後段、第39條之1第10款後段亦僅規定：「各類車前排及
    小客車全部座位應裝置安全帶」、「80年7月1日以後新登記
    領照之各類車前排及小客車全部座位安全帶完備」，交通部
    就此亦函釋以：依「道路交通管理處罰條例」第31條第1項
    立法保障駕駛人及前座乘客之意旨，汽車專用安全帶之扣繫
    應依其原廠設計規定方式操作，另因小客車前排兩側應為三
    點式之安全帶設計規定之方式扣繫完善，方得認定為有依規
    定繫安全帶，如未依設計規定方式扣繫，依前揭條例規定舉
    發，應係適法並無不當，有卷附交通部87年11月13日交路（
    87）字第049161號函可資參照（見原法院卷第14頁）。
  (二)受處分人所有之上開自用小客車於97年8月2日上午8時28分
    許，行經臺北縣深坑鄉阿柔洋64號右方15公尺處時，經警拍
    照逕行舉發其未依規定方式繫妥安全帶之違規事實，有裁罰
    明細資料查詢單乙紙及採證照片二紙在卷可稽（見原法院卷
    第9頁、第10頁）。再觀諸卷附原比例採證照片及放大之採
    證照片，明顯可辨識該汽車駕駛人身著淺色上衣，於前揭時
    地駕駛上開車號自用小客車時，未將肩部安全帶置於手臂上
    端以上，左肩至胸前間並無出現任何安全帶之繫帶，而有未
    依規定扣繫安全帶之違規事實甚為明確。而交通警察掣單舉
    發違反道路交通管理處罰條例所列之違規事實，本質上為行
    政處分，係公務員基於職務上之權力，依法就特定之具體事
    件所為之具公法上效果之單方面行政行為，基於公務員為公
    法上行為具有公信力之原則，該行政行為當可被推定為真正
    ，其據以依法處分之事實認定亦為正確無誤。足證本件受處
    分人確實有於上開時、地，駕駛上開車輛，而未依規定繫安
    全帶之違規行為。
  (三)受處分人雖辨稱：該型汽車駕駛座安全帶係自動上帶式，無
    不繫安全帶之理及拍攝採證照片因「量測不確定度」產生誤
    差等語。經查，受處分人所駕駛之自小客車，依前揭行政法
    規及函釋，應為三點式之安全帶，且依聲明狀所附該車標準
    規格表所示，該車安全帶係前肩帶式（seatbelts front
    shoulder），是受處分人駕駛時不論是否有自動上帶功能，
    自應將肩帶置手臂上端以上，並將肩帶繞過肩部並越過胸前
    至腹部左側固定點，以三點式安全帶扣繫方式繫妥安全帶。
    惟依前揭採證照片所示，受處分人身著淺色上衣，卻無安全
    帶斜揹穿過受處分人身體之情形，足證受處分人有未繫安全
    帶或未依使用方法繫妥之行為無訛；則其所稱安全帶係自動
    上帶之辯解，顯與卷證所示事實不符，尚不足採為免罰之依
    據。再查，受處分人所辯：拍攝採證照片產生誤差乙節，本
    屬其個人主觀臆測之詞，又未能提出其他關資料以供本院參
    酌，自不足據以對其為有利之認定。
  (四)受處分人所為辯解，顯係事後卸責之詞，委無足採；本件事
    證明確，受處分人之上開車號之自小客車，確實有於前揭時
    、地，駕駛人行駛於道路上未繫安全帶之違規行為，已堪認
    定。
四、從而，原處分機關依違反道路交通管理處罰條例第31條第1
    項規定，裁處受處分人1,500元罰鍰，核無違誤。原法院駁
    回受處分人之聲明異議，亦無不合。
五、抗告意旨仍執前詞否認有違規行為，以：拍攝採證照片是否
    有誤差，基於「量測不確定度」絕非抗告人主觀臆測之詞，
    且區區小民如何找出「量測不確定度」之佐證來對抗云云；
    指摘原裁定不當，並無理由，其抗告應予駁回。
六、據上論結，應依道路交通案件處理辦法第26條，刑事訴訟法
    第412條，裁定如主文。
中    華    民    國    98    年    1     月    16    日
                  刑事第十庭    審判長法  官 陳博志
                                      法  官 蔡聰明
                                      法  官 許文章
以上正本證明與原本無異。
不得再抗告。
                                      書記官 陳嘉文
中    華    民    國    98    年    1     月    16    日


司法院資訊處製作；財團法人民間司法改革基金會備份。
